臺灣臺北地方法院刑事判決　　　　　　 95年度交訴字第134號
公　訴　人　臺灣臺北地方法院檢察署檢察官
被　　　告　戊○○
選任辯護人　王寶蒞律師
上列被告因公共危險等案件，經檢察官提起公訴（95年度調偵字
第89號），本院判決如下：
    主  文
戊○○無罪。
    理  由
一、公訴意旨略以：被告戊○○於民國94年3月15日下午2時25分
    許，駕駛車牌號碼2G-4557號自用小客車（下稱上開自用小
    客車），由東往西沿臺北市○○○路○段行駛至67號前時，
    因本應注意車前狀況，隨時採取必要之安全措施，而依當時
    情形，又無不能注意之情事，竟疏未注意，不慎自後追撞同
    向由告訴人乙○○（原名陳乙○○）所駕駛之車牌號碼HQH-
    101號重型機車（下稱上開機車）右後車尾，致告訴人之人
    車倒地，受有第12胸椎、第3腰椎壓迫性骨折之傷害。詎被
    告於肇事致告訴人受傷後，並未協助救護，亦未在場等候救
    護車或交通警察，即趁隙駕車逃逸現場，幸有路人及時記下
    車號，始為警循線查獲上情因認被告涉犯刑法第284條第1項
    前段過失傷害及同法第185條之4肇事逃逸罪嫌等語。
二、按犯罪事實應依證據認定之，無證據不得認定犯罪事實，刑
    事訴訟法第154條第2項定有明文。又認定不利於被告之事實
    ，須依積極證據，苟積極證據不足為不利於被告事實之認定
    時，即應為有利於被告之認定，更不必有何有利之證據，最
    高法院30年上字第816號著有判例可資參照；且告訴人之告
    訴，係以使被告受刑事訴追為目的，是其陳述是否與事實相
    符，仍應調查其他證據以資審認；被害人之陳述如無瑕疵，
    且就其他方面調查又與事實相符，固足採為科刑之基礎，倘
    其陳述尚有瑕疵，則在未究明前，遽採為論罪科刑之根據，
    即難認為適法；告訴人以使被告受刑事處分為目的，所陳被
    害情形，以及對於被告之攻擊，必須無瑕疵可指，而就其他
    方面調查又與事實相符者，始得資為判決之基礎（參最高法
    院52年臺上字第1300號、83年度臺上字第989號、55年度臺
    上字第17號、79年度臺上字第3923號、81年度臺上字第35
    39 號判例意旨）。
三、公訴人認被告涉有上開罪嫌無非係以目擊證人即告訴人於警
    詢及偵查、本院審理中之指證、證人即警員黃志仁、王其南
    、丁○○、甲○○之證述及車籍作業系統查詢認可資料，認
    告訴人所指之肇事者為車牌號碼2G-4557號自用小客車駕駛
    人，並以馬偕紀念醫院診斷證明書證明告訴人受傷之事實，
    以道路交通事故現場圖、臺北市政府警察局中山分局交通分
    隊交通事故談話紀錄表、補充資料表、調查報告表、道路交
    通事故當事人登記聯單、疑似道路交通事故肇事逃逸追查表
    、臺北市○○○○○道路交通事故肇事人自首情形紀錄表、
    照片4張，認有本案車禍之事實，為其論據。
四、程序事項
    按被告以外之人於審判外之言詞或書面陳述，除法律有規定
    者外，不得作為證據，刑事訴訟法第159條第1項定有明文，
    被告以外之人於審判外所為之書面陳述，固屬傳聞之證據
    ，但如該文書係屬公務員職務上製作之紀錄文書或其他於可
    信之特別情況下所製作之文書者，刑事訴訟法第159條之4第
    1款、第3款定有明文。本件卷附之道路交通事故現場圖，係
    證人即承辦員警丁○○接獲報案後抵達肇事現場，依現場道
    路方向、寬度等執行實地勘察而繪圖、製作之職務上所製作
    之紀錄文書，並據證人警丁○○、甲○○結證在卷（見本院
    96年6月5日審理筆錄），又車籍作業系統查詢認可資料係承
    辦警察機關以公務機關之電腦資料查詢系統，向監理機關之
    電腦資料庫連線查詢所得之文書，均具有相當之中立性，且
    其作成過程並無不適當之情形，客觀上無不可信之情況，揆
    諸前開規定，自得為證據。
五、訊據被告戊○○雖不否認上開自用小客車為其所有之事實，
    並有車籍作業系統查詢認可資料在卷可按，惟堅決否認有何
    公訴人所指之犯行，辯稱：當時並未駕駛上開自用小客車，
    亦無追撞告訴人乙○○並致告訴人受傷等語。經查：
（一）證人乙○○雖於事發當日（94年3月15日）下午4時5分，
      在馬偕醫院就診時，即向警方指證肇事車輛之車牌號碼為
      2Ｇ-4557號，有交通事故談話紀錄表之記載可憑（見94年
      度偵字第18806號偵查卷第24頁）。惟依證人乙○○於事
      發當日所指述之碰撞過程觀之，其於事發倒地前並未發現
      有何危害狀況，亦不明碰撞原因，嗣遭撞擊而失控倒地後
      ，又因意識不清，僅知有3名女子將其扶往路邊騎樓後離
      去（見同前談話筆錄），是依前開情節觀之，足認證人乙○○於事發當日，並未能確認肇事車輛之情形甚明。此參
      諸證人即承辦警員黃志仁結稱：證人乙○○於94年7月1日
      ，經警方通知被告駕車到場以其指認時，雖未排除被告車
      輛肇事之可能，但亦表示不清楚肇事車輛之廠牌、型號，
      對於到場被告，亦無法確認是否為肇事人等語（見本院96
      年5月8日審判筆錄第5至7頁），益證其實。此外，被告車
      輛經警員檢視後，並未發現明顯擦痕，是未留有採證紀錄
      ，亦據證人即警員黃志仁結證在卷（見本院同日筆錄第7
      頁）。從而，本件所應審究者，即為證人乙○○所述由不
      明路人基於當場印象指陳之車牌號碼，是否足以認定與現
      場情形相符，且此提供、轉述過程，均無誤認、誤傳之虞
      ，而足為被告肇事之證明。
（二）次查，證人乙○○當日遭撞擊倒地後，因被機車壓住，疼
      痛難當，係由其所述「3名女子」扶起機車，並將之帶往
      路旁，而該3名女子隨即回到停放距離不到2公尺遠的車上
      ，駕車離去之事實，迭據證人乙○○於警詢、偵查及本院
      審判程序中指述明確；是依證人乙○○前開所述，該3名
      女子在現場停留時間極為短暫。另所謂提供車牌號碼之路
      人係在該3名女子回到車上，隨即離去後，交付業已抄錄
      車牌號碼之紙條給證人乙○○，即使當時在場之證人乙○○，亦未親見該路人記錄車牌號碼之過程等情，亦經證人
      乙○○證述在卷（見本院96年5月8日審判筆錄第14頁、6
      月5日審判筆錄第17頁）；是該路人究竟有無目睹事發經
      過，抑或僅以所謂「3名女子」之上車情形而為紀錄，甚
      至在如此短暫之時間內，該路人如何取得紙筆進行抄錄、
      能否確認其抄錄內容無誤，均難確認。遑論證人乙○○雖
      指稱交付記錄車牌號碼之紙條予警員抄錄，惟詰之證人即
      警員甲○○、丁○○對於所謂記錄車牌號碼之紙條均無印
      象（見本院96年6月5日審判筆錄第8頁、第13頁），質之
      證人乙○○亦無法確認究將該紙條交予何人抄錄（見本院
      同日筆錄第15頁）；再佐以證人乙○○自承其不諳英文，
      是於證人乙○○轉述提供車牌號碼之過程中，有無誤傳可
      能，更非無疑。
（三）至於證人乙○○於94年12月2日偵訊時，雖首度確認被告
      為該「3名女子」之一，並稱肇事車輛「是那一台金銀色
      車子」等語在卷（見94年度偵字第18806號偵查卷第39頁
      ）；惟其所述「確認」情節，顯與事發當所為意識不清，
      不明碰撞原因等情節有違，且指稱「金銀色」之車色亦欠
      明確。此外，其指述時間距離事故發生時間（同年3月15
      日）已近9月，與前述同年7月1日經警通知指證，而未能
      確認肇事人員及車輛之時間差距亦在5月以上，顯與一般
      因突發狀況而受驚嚇之人，多於首次重新接觸相關事物時
      ，即可喚起相當程度印象之常情有違；是其自94年12月2
      日偵訊期日之後，以迄本院審理期日時所為愈趨明確之指
      證內容，是否因反覆接觸被告以致影響記憶內容，甚而有
      誤認可能，均難排除。另馬偕醫之診斷證明書僅能證明證
      人乙○○之受傷情節，而與公訴意旨所指被告肇事經過無
      涉。
（四）是於證人乙○○指證之被告肇事情節，及其於警詢時轉述
      路人告知之車牌號碼，分別有前述重大矛盾及難以查證確
      認之情形下，自難據以互為佐證，而為被告涉及公訴意旨
      所指過失傷害及肇事逃逸之認定。此外，復查無其他其他
      積極證據足認被告有何公訴意旨所指之犯行，被告犯罪尚
      屬不能證明，揆諸首揭說明，自應諭知被告無罪之判決。
      至被告聲請調查案發當時其所有電腦執行程式之電磁紀錄
      及所就讀景文技術學院附設進修學校暨專科進修學校93學
      年度第2學期行事曆，證明被告於案發當時並不在肇事現
      場，而係於家使用電腦、溫書等待證事實，本院基於前開
      事證認於前述結果均不生影響，無調查必要，附此敘明。
據上論斷，應依刑事訴訟法第301條第1項判決如主文。
本案經檢察官丙○○到庭執行職務。
中　　華　　民　　國　　96　　年　　6 　　月　　20　　日
　　　　　　刑事第十一庭審判長法　官　劉方慈
                              法  官  林庚棟
                              法  官  沈君玲
以上正本證明與原本無異。
如不服本判決，應於判決送達後10日內向本院提出上訴狀（應抄
附繕本）。告訴人或被害人如對於本判決不服者，應具備理由請
求檢察官上訴，其上訴期間之計算係以檢察官收受判決正本之日
期為準。
                              書記官  袁以明
中　　華　　民　　國　　96　　年　　6 　　月　　21　　日
